【裁判字號】    97,訴,44
【裁判日期】    970813
【裁判案由】    槍砲彈藥刀械管制
【裁判全文】
臺灣板橋地方法院刑事判決                97年度訴字第44號
公  訴  人  臺灣板橋地方法院檢察署檢察官
被      告  丙○○
                    （現在臺灣臺北戒治所戒治中）
選任辯護人  洪惠平律師
上列被告因違反槍砲彈藥刀械管制條例案件，經檢察官提起公訴
（96年度偵緝字第2906號），本院判決如下：
    主  文
丙○○未經許可，持有可發射子彈具有殺傷力之改造槍枝，累犯
，處有期徒刑年捌月，併科罰金新臺幣拾萬元，罰金如易服勞
役，以新臺幣壹仟元折算壹日。
扣案可發射子彈具有殺傷力之仿BERETTA 廠半自動手槍製造之改
造手槍壹枝（槍枝管制編號：0000000000號，含彈匣
壹個）、具有殺傷力之制式子彈柒顆（具直徑九釐米金屬彈頭）
均沒收。
    事  實
一、丙○○前因違反槍砲彈藥刀械管制條例案件，經臺灣臺北地
    方法院以九十年度訴字第七三號判處有期徒刑五年六月，併
    科罰金新臺幣九萬元，於民國九十一年一月二日因撤回上訴
    而確定，嗣於九十三年五月二十六日縮短刑期假釋出監付保
    護管束，於九十四年十月二十日觀護期滿視為執行完畢。詎
    其猶不知悔悟，明知可發射子彈具殺傷力之改造槍枝及子彈
    ，係屬槍砲彈藥刀械管制條例所管制之違禁物，未經許可不
    得非法持有，竟仍基於持有之故意，於九十六年一月間某日
    ，因真實姓名不詳綽號「長腳」之成年男子，向其商借新臺
    幣（下同）五萬元借款，乃在臺北縣中和市四號公園處，收
    受「長腳」所交付可發射子彈具有殺傷力仿BERETTA 廠半自
    動手槍製造之改造手槍一枝（槍枝管制編號：000000
    0000號，含彈匣一個）、具有殺傷力之子彈十七顆（其
    中十顆因鑑驗試射而擊發），以擔保前開債務，而未經許可
    持有上開槍枝、子彈，並放置在臺北縣中和市○○路一六四
    號三樓住處。嗣於九十六年五月二十三日下午二時許，因另
    案通緝，經警附帶搜索其隨身背包及經丙○○同意在上開住
    處搜索，扣得上開具有殺傷力之改造手槍一枝、具有殺傷力
    之子彈十七顆（其中十顆因鑑驗試射而擊發）而查獲上情。
二、案經臺北縣政府警察局土城分局報請臺灣板橋地方法院檢察
    署檢察官偵查起訴。
    理  由
壹、程序方面：
一、按被告經通緝後，司法警察（官）得逕行逮捕之，於逮捕通
    緝之被告時，雖無搜索票，得逕行搜索其身體、隨身攜帶之
    物件、所使用之交通工具及其立即可觸及之處所；又搜索，
    經受搜索人出於自願性同意者，得不使用搜索票。但執行人
    員應出示證件，並將其同意之意旨記載於筆錄，刑事訴訟法
    第八十七條第一項、第一百三十條、第一百三十一條之一分
    別定有明文。被告為警逮捕與搜索之過程，業據證人即本件
    執行搜索員警甲○○於本院審理中具結證稱：當時被告因流
    氓及毒品案件通緝，我們鎖定被告的車子，知道被告就在附
    近，就打被告車上留下的行動電話請他下來移車，我有向他
    表明我是警察，並問他是不是丙○○，他說不是，說丙○○
    在中和市○○路一六四號三樓，還帶我們在外面走了一大圈
    ，又去找房東，我以手機請同仁帶丙○○的照片過來，後來
    我們就請被告帶我們與房東到上址，求證丙○○是否在樓上
    ，我忘了是房東還是乙○○拿鑰匙要開門，還沒有進入室內
    ，被告就往安全梯跑，我、乙○○、被告就從三樓樓梯間滾
    落至一樓，此時同仁才將丙○○的照片送到，我們就確認被
    告是丙○○，告知他權利後即予逮捕，並從被告背包搜出毒
    品，我們又問被告住處是否還有毒品，他說有，並同意帶我
    們到他的住處搜索，在室內搜得毒品時還有搜到制式及改造
    子彈，我問他既然有子彈那一定有槍，被告說槍放在汐止，
    後來同仁將被告的掀床掀起，就找到槍枝等語明確，核與證
    人乙○○於本院審理中具結證述：之前被告都不承認他是丙○○，我們三人一起從三樓跌下後，發現他背包內之證件對
    照支援的同事帶來的刑事索引，才確定他是丙○○，之後就
    對他的背包進行附帶搜索，他也有說好，在背包發現有毒品
    ，請他帶我們去他家，他也說好，經他同意入內搜索，先搜
    到子彈、毒品，之後還有槍枝等語大致相符，堪以採信。是
    本件被告丙○○為警查獲時，乃因案通緝中，警員為確認其
    身分，並為確保逮捕過程之安全，對於被告之身體及隨身背
    包執行附帶搜索，於法並無不合。又被告於臺北縣政府警察
    局土城分局九十六年五月二十三日搜索扣押筆錄「執行之依
    據欄」內「依刑事訴訟法第一百三十一條之一經受搜索人同
    意執行搜索」項下簽名捺指印，並簽具「自願受搜索同意書
    」，同意警員執行搜索臺北縣中和市○○路一六四號三樓處
    所，分別有上開筆錄及同意書附於偵查卷可稽。以被告高職
    肄業之教育程度，對於上開筆錄、同意書所載內容，衡性自
    可充分理解其相關意義。參以被告身分確認前，即已主動帶
    同警員偕住處房屋出租人前往上址開門，益徵被告乃出於自
    願同意警員在上址執行搜索，縱如被告所稱該自願受搜索同
    意書係事後在警局所簽立，惟刑事訴訟法第一百三十一條之
    一之規定，並不以當場或搜索前製作筆錄並記載同意要旨為
    要件，自不影響本件被告已同意受搜索之效力。本件搜索程
    序並無違法之處，則因上開搜索扣押程序所扣得前揭槍彈，
    自有證據能力。
二、本件認定事實所引用之其他卷證資料，並無證據證明係公務
    員違背法定程序所取得，且檢察官、被告及其辯護人於本院
    準備程序及審判期日時均表示無意見而不予爭執，且迄至言
    詞辯論終結前亦未再聲明異議，依刑事訴訟法第一百五十九
    條之五第一項之規定，本件認定事實所引用之其他證據，均
    有證據能力。
貳、實體方面：
一、訊據被告丙○○固坦承於前揭時地持有上開槍彈之情不諱，
    惟矢口否認有何寄藏或持有具有殺傷力改造手槍、子彈之犯
    行，辯稱：綽號「長腳」之成年男子係交付一紙袋予伊，伊
    不知紙袋內為何物云云，惟查：
（一）被告收受「長腳」交付上開槍彈以擔保債務之事實，業經
      被告於檢察官偵訊時自承：上開槍彈係「長腳」於九十六
      年一月間向伊換票，伊直接借「長腳」錢，「長腳」留下
      來做擔保用的等語在卷，且有具殺傷力之改造手槍一枝、
      子彈十七顆（其中十顆因鑑驗試射而擊發）扣案足資佐證
      ；又上開改造手槍經送內政部警政署刑事警察局鑑驗結果
      ，認送鑑之改造手槍一枝（槍枝管制編號：000000
      0000號，含彈匣一個），係由仿BERETTA 廠半自動手
      槍製造之槍枝，換裝土造金屬滑套、槍管而成，擊發功能
      正常，可供擊發適用子彈使用，認具殺傷力；扣案制式子
      彈十三顆，其中十一顆認均係口徑九釐米制式子彈，採樣
      四顆試射，均可擊發，認均具殺傷力；另二顆口徑九釐米
      制式子彈，彈底具撞擊痕跡，經試射，一顆可擊發，認具
      殺傷力；一顆無法擊發，認不具殺傷力；扣案土造子彈一
      顆，具直徑八點七釐米金屬彈頭，經試射，可擊發，認具
      殺傷力；扣案改造子彈十顆，其中九顆，具直徑八點九±
      零點五釐米金屬彈頭，採樣試射，三顆可擊發，認具殺傷
      力；六顆無法擊發，認不具殺傷力；另一顆具直徑七點九
      釐米金屬彈頭，經試射，可發發，認具殺傷力等情，此有
      該局以九十六年七月二日刑鑑字第○九六○○八二七三五
      號槍彈鑑定書、九十七年四月十日刑鑑字第○九七○○三
      八三五八號函各一份在卷可稽。綜上，足徵被告前揭於檢
      察官偵訊中所為供述應與事實相符，堪信屬實。
（二）被告雖以前詞置辯，然查扣案改造槍枝既為「長腳」向被
      告借款五萬元之擔保，顯然被告於收受時必已知悉內容物
      為何，以衡量是否足供借款之擔保。再者，扣案槍彈分別
      在被告住處掀床內及電腦桌二處查獲，此據被告供明在卷
      ，及證人甲○○、乙○○證述明確，並有現場及扣案槍彈
      照片四幀在卷為佐，倘如被告所稱收受上開物品返家後打
      開來看發現是槍彈，即以電話聯絡「長腳」將物品取回，
      應無將袋內部分子彈取出分別放置之必要，參以迄於警方
      查獲該等槍彈時止，上開槍彈均係由被告持有，益徵被告
      於收受之時即為擔保前開債務而為自己持有本案改造槍枝
      、子彈之犯意甚明。被告前揭所辯，純屬事後飾卸之詞，
      洵無足採。是本件事證明確，被告犯行洵堪認定，應予依
      法論科。
二、核被告丙○○所為，係犯槍砲彈藥刀械管制條例第八條第四
    項之未經許可持有可發射子彈具有殺傷力之改造槍枝罪、同
    條例第十二條第四項之未經許可持有子彈罪。被告於同一時
    地，同時持有前開具有殺傷力之改造手槍、子彈，係以一行
    為而觸犯上開數罪名，為想像競合犯，應依刑法第五十五條
    規定論以較重之未經許可持有可發射子彈具有殺傷力之改造
    槍枝罪。按上開條例對於持有與寄藏為分別有處罰規定，而
    寄藏與持有，均係將物置於自己實力支配之下，使寄藏必先
    有他人之持有行為，而後始為之受寄代藏而已，故寄藏之受
    人委託代為保管，其保管之本身，亦屬持有，持有係受寄之
    當然結果，法律上自宜僅就寄藏之行為包括評價，不應另就
    持有予以論罪（最高法院七十四年台上字第三四○○號判例
    意旨參照）。被告收受上開槍彈乃為擔保債務而為自己持有
    本案槍彈，非為他人受寄代藏，已如前述，起訴書所犯法條
    欄部分亦同此認定，惟就犯罪事實部分有關未經許可無故寄
    藏之記載，則有未洽，併此敘明。再按刑法第六十二條之所
    謂發覺，固非以有偵查犯罪權之機關或人員確知其人犯罪無
    誤為必要，而於對其發生嫌疑時，即得謂為已發覺；但此項
    對犯人之嫌疑，仍須有確切之根據得為合理之可疑者，始足
    當之（最高法院七十二年台上字第六四一號、五十年台上字
    第六五號判例可資參照）。查本件係員警經被告同意在上址
    執行搜索過程中，先查獲子彈，因而懷疑被告尚持有槍枝，
    經詢問被告雖承認持有槍枝，並表示願意繳槍，惟仍託詞槍
    枝另置汐止，並未供出槍枝實際所在，嗣經員警繼續搜索，
    始在被告掀床中起出本件扣案槍枝等情，業據證人即查獲員
    警甲○○、乙○○於本院審理時證述明確，且二證人之證詞
    互核相符，是被告顯非於有偵查犯罪職務之公務員發覺犯罪
    前自行申告其犯罪事實，而受法律上之裁判，尚難依自首規
    定寬減其刑。被告辯稱：係因伊主動供述，警員始搜得本件
    槍彈云云，要無可採。又被告前有如事實欄所載刑事科刑及
    執行紀錄，有臺灣高等法院被告前案紀錄表一份在卷足憑，
    其受有期徒刑之執行完畢後，五年內故意再犯本件有期徒刑
    以上之罪，為累犯，應依刑法第四十七條第一項之規定加重
    其刑。爰審酌槍枝之非法製造、寄藏、持有及流通等，危害
    人身安全及社會秩序至鉅，而為國法懸為厲禁，並經各類教
    育及傳媒宣導週知歷數十年，被告前因違反槍砲彈藥刀械管
    制條例案件，經法院判刑及刑事執行，猶未能記取教訓，再
    為本件持有槍彈犯行，藐視公共規範，欠缺守法觀念，甚為
    可訾，應予非難，兼衡被告持有槍彈之數量，及其素行、犯
    罪動機、目的、手段、否認犯行之犯後態度等一切情狀，量
    處如主文所示之刑，並諭知併科之罰金易服勞役之折算標準
    ，以示懲儆。
三、扣案可發射子彈具有殺傷力之改造手槍一枝（槍枝管制編號
    ：0000000000號，含彈匣一個）、具有殺傷力之
    制式子彈七顆（具直徑九釐米金屬彈頭），均屬違禁物，爰
    依刑法第三十八條第一項第一款規定，併予宣告沒收。至扣
    案具有殺傷力之子彈十顆，經鑑驗有殺傷力，惟因鑑驗試射
    擊發，均喪失效用，所遺留之彈頭及彈殼，已不具殺傷力，
    而非屬違禁物，亦無證據足認係被告所有供其他犯罪之用，
    爰不予宣告沒收，併此敘明。
據上論斷，應依刑事訴訟法第二百九十九條第一項前段，槍砲彈
藥刀械管制條例第八條第四項、第十二條第四項，刑法第十一條
前段、第五十五條、第四十七條第一項、第四十二條第三項前段
、第三十八條第一項第一款，判決如主文。
本案經檢察官謝岳龍到庭執行職務。
中    華    民    國    97    年    8     月    13    日
                刑事第十五庭  審判長法  官  陳  鴻  清
                                    法  官  朱  嘉  川
                                    法  官  劉  安  榕
上列正本證明與原本無異
如不服本判決，應於判決送達後十日內敘明上訴理由，向本院提
出上訴狀（應附繕本），上訴於臺灣高等法院。
                                    書記官  陳  盈  真
中    華    民    國    97    年    8     月    13    日
附錄本案論罪科刑法條全文：
槍砲彈藥刀械管制條例第8條
未經許可，製造、販賣或運輸鋼筆槍、瓦斯槍、麻醉槍、獵槍、
空氣槍或第4 條第1 項第1 款所定其他可發射金屬或子彈具有殺
傷力之各式槍砲者，處無期徒刑或5 年以上有期徒刑，併科新臺
幣1 千萬元以下罰金。
未經許可，轉讓、出租或出借前項所列槍枝者，處5 年以上有期
徒刑，併科新臺幣1 千萬元以下罰金。
意圖供自己或他人犯罪之用，而犯前二項之罪者，處無期徒刑或
7 年以上有期徒刑，併科新臺幣 1 千萬元以下罰金。
未經許可，持有、寄藏或意圖販賣而陳列第 1 項所列槍枝者，處
3 年以上10年以下有期徒刑，併科新臺幣700 萬元以下罰金。
第1 項至第3 項之未遂犯罰之。
槍砲彈藥刀械管制條例第12條
未經許可，製造、販賣或運輸子彈者，處1 年以上7 年以下有期
徒刑，併科新台幣500 萬元以下罰金。
未經許可，轉讓、出租或出借子彈者，處6 月以上5 年以下有期
徒刑，併科新台幣300 萬元以下罰金。
意圖供自己或他人犯罪之用，而犯前二項之罪者，處3 年以上10
年以下有期徒刑，併科新台幣700 萬元以下罰金。
未經許可，持有、寄藏或意圖販賣而陳列子彈者，處5 年以下有
期徒刑，併科新台幣300 萬元以下罰金。
第 1 項至第 3 項之未遂犯罰之。


司法院資訊處製作；財團法人民間司法改革基金會備份。
